臺灣高等法院刑事判決
111年度交上易字第2號
上  訴  人  
即  被  告  陳軍宇
上列上訴人因過失傷害案件，不服臺灣士林地方法院110年度交
易字第61號，中華民國110年10月4日第一審判決（起訴案號：臺
灣士林地方檢察署110年度偵字第1097號），提起上訴，本院判
決如下：
    主  文
上訴駁回。
    事  實
一、陳軍宇於民國109年6月17日21時55分許，駕駛車牌號碼000-
    00號營業小客車，沿臺北市內湖區成功路4段第2車道（中間
    車道）由東往西方向行駛，行經該路段32號前時，本應注意
    汽車除遇突發狀況必須減速外，不得任意驟然減速、煞車或
    於車道中暫停，前車如須減速暫停，駕駛人應預先顯示燈光
    或手勢告知後車，而依當時情形，並無不能注意之情事，竟
    疏未注意及此，於向右偏行時，見右側道路旁有車輛擬向左
    切起駛，遂驟然煞停在第2車道及第3車道中間，適李昊勳騎
    乘車牌號碼000-0000號普通重型機車搭載張庭瑄（受傷部分
    ，未據告訴），沿同向車道行駛在陳軍宇之營業小客車左後
    方，亦疏未注意後車與前車之間應保持隨時可以煞停之距離
    ，見狀煞避不及，致李昊勳騎乘之機車前車頭撞及陳軍宇駕
    駛之上開計程車左後車尾，李昊勳因而人車倒地，並受有右
    側髖關節脫臼併髖臼骨折及股骨頭骨折之傷害。
二、案經李昊勳訴由臺北市政府警察局內湖分局報告臺灣士林地
    方檢察署檢察官偵查起訴。 
    理  由
壹、證據能力：
一、按被告以外之人於審判外之言詞或書面陳述，除法律有規定
    者外，不得作為證據，刑事訴訟法第159條第1項固定有明文
    。惟被告以外之人於審判外之陳述，雖不符同法第159條之1
    至第159條之4條之規定，而經當事人於審判程序同意作為證
    據，法院審酌該言詞陳述或書面陳述作成時之情況，認為適
    當者，亦得為證據；又當事人、代理人或辯護人於法院調查
    證據時，知有第159條第1項不得為證據之情形，而未於言詞
    辯論終結前聲明異議者，視為有前項之同意，同法第159條
    之5第1項、第2項亦有明文規定。經查，檢察官、被告對本
    判決所引用供述證據均同意有證據能力（見本院卷第37頁至
    第38頁、第50頁），復經本院審酌認該等證據之作成無違法
    、不當或顯不可信之情況，認為以之作為證據應屬適當，依
    上開規定，具有證據能力。
二、至本件認定事實所引用之非供述證據，並無證據證明係公務
    員違背法定程式所取得，亦查無顯不可信或不得作為證據之
    情形，且經本院於審判期日依法進行證據之調查、辯論，被
    告於訴訟上之程序權已受保障，亦應有證據能力。　　
貳、實體部分
一、訊之被告固坦承有於上揭時地，駕駛車牌號碼000-00號營業
    小客車，沿臺北市內湖區成功路4 段行駛時，往右切後減速
    ，告訴人李昊勳騎乘機車自後追撞其汽車倒地之事實，惟矢
    口否認有何過失傷害之犯行，辯稱：我不是因有客人招車，
    而是在前方路口要右轉回家，所以往右切，因為前方有車輛
    突然自路邊駛出，我要避免碰撞才減速慢行，我沒有驟然停
    止，是告訴人未保持安全距離，且快速超越旁邊的機車後撞
    到我等語。
二、經查：
  ㈠被告於上開時間，駕駛車牌號碼000-00號營業小客車，沿臺
    北市內湖區成功路4段第2車道（中間車道）由東往西方向行
    駛，途經該路段32號前減速後煞停，適告訴人李昊勳騎乘車
    牌號碼000-0000號普通重型機車搭載張庭瑄，亦沿同車道行
    駛在被告左後方，見狀煞避不及而自後追撞被告汽車，告訴
    人因而人車倒地，並受有右側髖關節脫臼併髖臼骨折及股骨
    頭骨折之傷害等事實，業經被告於偵查中供述在卷（見臺灣
    士林地方檢察署110年度偵字第1097號卷《下稱偵卷》第10至1
    1頁、第87頁），核與證人即告訴人李昊勳於警詢及偵查；
    證人張庭瑄於警詢之證述情節相符（見偵卷第16頁、第20頁
    、第87頁），並有道路交通事故現場圖、臺北市政府警察局
    內湖分局交通分隊道路交通事故補充資料表、道路交通事故
    談話紀錄表、道路交通事故調查報告表㈠㈡、告訴人之三軍總
    醫院附設民眾診療服務處診斷證明書2份、現場及車損照片
    、被告車上行車錄器及現場監視器畫面翻拍照片在卷可稽（
    見偵卷第33頁至第35頁、第56頁、第59頁至第63頁、第66頁
    至第78頁、第93頁至第99頁、第109頁至第121頁、第133頁
    至第141頁），首堪認定。
  ㈡被告雖以前詞置辯，然經原審當庭勘驗現場監視器影像（檔
    名：CCTV-10秒碰撞，該影片為設立於成功路4段52號旁路口
    監視器所拍攝），結果如下：自影片畫面顯示時間2020/06/
    17（下略）21：47：05開始，有1名女子（下稱甲女）站在1
    部白色自小客車（下稱B車）後方高舉右手（擷取畫面編號2
    -1）。於影片畫面顯示時間21：47：09，車牌號碼000-00號
    營業小客車（下稱A車）自監視器畫面左下方進入監視器畫
    面範圍（擷取畫面編號2-2）。於影片畫面顯示時間21：47
    ：10，甲女持續舉著手，A車煞車燈亮起，接著A車右轉燈亮
    起，行向略往右邊外側車道靠，B車車頭則朝內側車道方向
    剛起步（擷取畫面編號2-3、2-4）。於影片畫面顯示時間21
    ：47：11，在A車後方車道上有二部機車，一部有搭載乘客
    （即車牌號碼000-0000號普通重型機車，下稱C車）、一部
    僅一人騎乘（下稱D車），C車與A車距離較近，在A車左後車
    尾位置，D車距離A車較遠，畫面中可見C車煞車燈亮起（擷
    取畫面編號2-5）。於影片畫面顯示時間21：47：13，C車煞
    車並將車頭往左偏後仍撞上A車左後車尾，撞擊後C車騎士及
    乘客倒向內側車道，A車煞車，甲女本來往A車方向跨了一步
    又停下（擷取畫面編號2-6）。於影片畫面顯示時間21：47
    ：14至21：47：26間，D車騎士避開A車後騎向外側車道，B
    車緩緩離去（擷取畫面編號2-7至2-9），此有原審勘驗筆錄
    及監視器擷取畫面在卷可參（見原審卷第27頁至第28頁、第
    36頁至第40頁）。依上開勘驗結果及監視器擷取畫面可知，
    在影片畫面時間21：47：10至21：47：11，被告之車輛由第
    2車道向右切，此時被告與右方欲向左切之白色自小客車尚
    有相當之距離；在影片畫面時間21：47：11至21：47：13被
    告駕駛之車輛，前後之位置似無改變，左右之位置亦改變甚
    小，此可由A車於21：47：11時，車身係在公車停靠區「車
    」字之位置，右後輪係在白實線左側，於21：47：13時車身
    仍在公車停靠區「車」字之位置，右後輪係壓在白實線或在
    白實線右側可得知，足見在告訴人之機車撞上被告之汽車前
    ，被告向右偏移後驟然減速至幾近於停止狀態，是被告辯稱
    其無驟然煞停云云，顯屬無據，不足採信。且由上開影片畫
    面時間21：47：10，A車如要切入右方車道並閃避向左切入
    之B車，一般領有駕照之駕駛會採取之行進方式，應是緩緩
    減速向右前方駛入車道並往右前方越過B車行進，而非直接
    向右偏移並煞減至幾近停止狀態，反而導致A車與B車之行車
    間隔更為狹隘（如擷取畫面編號2-6），是被告以閃避右方
    突然駛出之車輛為由而減速驟停，已違反一般駕駛常規，顯
    係卸責之詞，委無可取。
  ㈢按汽車行駛時，除遇突發狀況必須減速外，不得任意驟然減
    速、煞車或於車道中暫停。前車如須減速暫停，駕駛人應預
    先顯示燈光或手勢告知後車，後車駕駛人應隨時注意前車之
    行動，道路交通安全規則第94條第2 項定有明文。本案當時
    之天候晴、夜間有照明、路面鋪裝柏油、乾燥、無缺陷及障
    礙物，視距良好，並無不能注意之情形，且案發路段為車輛
    往來頻繁之交通要道，被告駕車欲返家而行駛至此，足見案
    發路段係其熟悉之路段，自應盡此注意義務，而依當時之天
    候路況，並無不能注意之情事，被告於欲自中間車道向右駛
    入右方車道時，不論其動機是要在前方路口右轉返家或係因
    有客人招手叫車（起訴書認被告係欲停車載客而往右切，惟
    因不論被告切入右方車道之動機為何，均無礙其行向之認定
    ），而往右偏行後驟然煞停，導致告訴人見狀為閃避被告汽
    車，仍煞避不及致發生碰撞而人車倒地，揆諸上揭規定，被
    告上開駕駛行為自有過失甚明。又本件經送臺北市車輛行車
    事故鑑定會鑑定結果，認被告減速暫停不當，為肇事主因，
    此有臺北市交通事件裁決所109年8月27日北市裁鑑字第1093
    127306號函附鑑定意見書在卷足憑（見偵卷第101至105頁）
    ，且臺北市車輛行車事故鑑定覆議會之鑑定結果亦同此意見
    ，復有臺北市政府交通局109年11月19日北市交安字第10930
    04685號函附覆議意見書存卷可參（見偵卷第41至45頁），
    且與本院為相同之認定。而告訴人因被告上開過失行為，受
    有前揭傷害，是被告之過失駕駛行為，與告訴人受有傷害之
    結果間，具有相當因果關係，被告自應負過失傷害之罪責。
  ㈣另按汽車在同一車道行駛時，除擬超越前車外，後車與前車
    之間應保持隨時可以煞停之距離；汽車行駛時，駕駛人應注
    意車前狀況及兩車並行之間隔，並隨時採取必要之安全措施
    ，道路交通安全規則第94條第1項前段、第3項前段亦有明文
    規定。本件告訴人騎車時，原亦應注意上開規定謹慎行駛，
    且依當時情形，客觀上亦無不能注意之情事，告訴人竟仍疏
    未注意車前狀況並保持安全距離，以致於被告驟然煞停時，
    行駛於後方之告訴人煞避不及，準此，足認告訴人上開駕駛
    行為亦與有過失，前引事故鑑定意見書、覆議意見書亦同此
    認定；但被告前述過失行為乃肇事因素之一，則告訴人雖與
    有過失，亦僅係本件對被告量刑之參考因素（詳後四、㈠述
    ），惟仍無解於被告過失傷害之罪責。
  ㈤綜上，被告上開所辯，均屬事後卸責之詞，尚無可採。從而
    ，本件事證已臻明確，被告過失傷害犯行洵堪認定，應依法
    論科。
　㈥至被告以臺北市交通事件裁決所109年8月27日北市裁鑑字第1
    093127306號函附鑑定意見書及臺北市車輛行車事故鑑定覆
    議會之鑑定意見偏頗，請求再送交通部公路總局鑑定等語。
    惟審酌臺北市車輛行車事故鑑定覆議委員會為具有專業性之
    鑑定單位，其就上開鑑定結果之理由依據論述尚屬詳確，且
    與法院認事用法採證過程相符，是認上開鑑定結果應屬可資
    參考。至被告聲請再送交通部公路總局為車禍事故鑑定，惟
    本案事證已臻明確，自無再送交通部公路總局鑑定之必要，
    附此敘明。 
三、論罪科刑
  ㈠核被告所為，係犯刑法第284條前段之過失傷害罪。
　㈡被告於肇事後，報案人或勤指中心轉來資料未報明肇事人姓
    名，處理人員前往現場處理時，被告在場，並當場承認為肇
    事人等情，此有臺北市政府警察局道路交通事故肇事人自首
    情形紀錄表1張附卷可憑（見偵卷第64頁）。是被告於有偵
    查權限之機關知悉肇事者係何人前，留待現場向前來處理之
    警員坦承肇事，並接受裁判，為對於未發覺之罪自首而受裁
    判，雖被告於本院審理中對於上開犯行有所辯解，然此為其
    辯護權之合法行使，並不影響其自首之效力（最高法院92年
    度台上字第7254號判決意旨參照），爰依刑法第62條前段之
    規定減輕其刑。
四、維持原判決之理由：
　㈠原審調查後，認被告犯罪，事證明確，適用刑法第284 條前
    段、第62條前段、第41條第1 項前段，刑法施行法第1 條之
    1 第1 項等規定，並以行為人之責任為基礎，審酌被告於車
    道中驟然減速煞停，因而肇致車禍，致告訴人受有犯罪事實
    欄所載之傷害，殊為不該，復考量被告於犯後否認犯行，迄
    至原審審理中仍無與告訴人洽談和解之意願，有原法院調解
    紀錄表在卷可參（見原審審交易卷第29頁），且至今尚未達
    成和解，犯後態度欠佳，兼衡告訴人對於本件車禍事故之發
    生亦與有過失，被告無前科之素行良好，其自陳為高職畢業
    之教育程度、現任計程車司機、因疫情影響生意不好、已婚
    、有學齡子女、須扶養配偶及子女（見本院卷第52頁）等一
    切情狀，量處拘役40日，如易科罰金以新臺幣1,000元折算1
    日。經核原審認事用法並無違誤，量刑亦屬妥適，應予維持
    。　　
  ㈡被告上訴無理由之說明：
　⒈被告上訴意旨略以：⑴道路中所繪設之車道線，每道白色虛線
    長4公尺，與下段虛線間隔6公尺，合計10公尺。案發時被告
    車速緩慢下停車，非驟然減速煞車，依被告行車紀錄影像内
    容，被告自本事故發生路段前之路口進入該路段起，約6秒
    間行經約6段白色虛線組合（計60公尺），換算車速約時速3
    6公里，顯見事發前被告車速緩慢。另依警方調閱之路段監
    視畫面顯示，被告自煞車燈亮起至車輛完全停止，距離將近
    2段白色虛線組合（計超過15公尺以上，接近20公尺），綜
    上，被告案發時係在車速緩慢狀態下減速停車，非驟然減速
    煞車。⑵被告係因路旁白色自小客車未禮讓切入車道才煞車
    ，據該路段之監視畫面顯示，被告往右減速切行時，路邊違
    停於公車停靠區之白色自小客車於路邊起步欲駛入車道。而
    依一般領有駕照之駕駛人所認知，路邊起步之車輛應禮讓車
    道内車輛先行，被告原本認知該違停白色自小客車會禮讓車
    道內車輛優先通行，然該白色自小客車卻無禮讓跡象，持續
    往左切行欲進入車道，致被告必須完全將車輛停止以避免碰
    撞，此實不應課以被告無故驟停之責。⑶告訴人未保持安全
    距離方為本案肇事主因。據該路段監視畫面顯示，被告駕駛
    行為並非驟停，否則原行駛於上訴人車輛正後方騎乘白色機
    車著短褲之騎士，應不及反應追撞被告車輛，然其有與被告
    之車輛保持行車安全距離，故未追撞；反之，告訴人之行車
    樣態係加速超越該行駛於被告車輛正後方白色機車，並未注
    意車前狀況及保持行車安全距離，致撞擊被告車輛，故告訴
    人為肇事主因等語。
　⒉經查：
　⑴被告以其案發前約6秒間行經約6段白色虛線組合（計60公尺
    ），換算車速約時速36公里云云。惟觀被告此部分係就其驟
    然煞停前之行車狀態為主張，然本案告訴人之機車撞上被告
    之汽車前，被告向右偏移後驟然減速至幾近於停止狀態，已
    如上述，而告訴人面臨被告汽車驟停之瞬間，當已不及反應
    煞避，自難以案發前被告行進之時間與距離換算所得之均速
    ，推論其無驟然煞停之情形。
　⑵被告辯稱其原本認為該違停之白色自小客車會禮讓車道內車
    輛優先通行，然該白色自小客車卻無禮讓，致被告必須完全
    將車輛停止以避免碰撞，此實不應課以被告無故驟停之責等
    語。惟觀被告見該白色自小客車欲自路旁起步左切，當緩慢
    減速並採取拉開彼此空間之方式行駛，以防免發生碰撞，然
    被告捨此不為而往右偏移，反致A車與B車之行車間隔更為狹
    隘，終而採取驟停之方式防止碰撞，惟此已使告訴人反應不
    及而追撞被告之汽車，自難認被告於本案為無可歸責之因素
    ，況不論被告右切行進之動機是要在前方路口右轉返家或係
    因有客人招手叫車，均無礙其行向之認定，已如前述，被告
    上揭所辯，為避就之詞，不足採取。
　⑶又告訴人於本案雖與有過失，業述於前，惟此部分尚無法解
    免被告過失傷害罪責。是被告執前詞提起上訴，均無理由，
    應予駁回。
據上論斷，應依刑事訴訟法第368條，判決如主文。
本案經檢察官陳彥章提起公訴，檢察官謝志明到庭執行職務。
中　　華　　民　　國　　111 　年　　2 　　月　　23　　日
                  刑事第二十庭  審判長法  官  王復生
　　　　　　　　　　　　　　　　 　 　法  官  張紹省 
　　　　　　　　　　　　　　　　 　　 法　官　蕭世昌
以上正本證明與原本無異。
不得上訴。
                                      書記官  吳建甫
中　　華　　民　　國　　111 　年　　2 　　月　　23　　日
　　　　　　　　　　　　　　　　　　　　　　　　　　　
附錄本案論罪科刑法條全文：
中華民國刑法第284條
因過失傷害人者，處1年以下有期徒刑、拘役或10萬元以下罰金
；致重傷者，處3年以下有期徒刑、拘役或30萬元以下罰金。